【裁判字號】    97,交抗,280
【裁判日期】    970709
【裁判案由】    聲明異議
【裁判全文】
臺灣高等法院高雄分院刑事裁定         97年度交抗字第280號
    抗  告  人
    即受處分人  甲○○
上列抗告人因違反道路交通管理處罰條例聲明異議案件，不服臺
灣高雄地方法院中華民國97年5 月13日裁定（96年度交聲字第84
5 號），提起抗告，本院裁定如下：
    主  文
抗告駁回。
    理  由
一、抗告意旨略以：於案發當時因自強路封路沒車，抗告人即受
    處分人甲○○有瞬待三多路，原審出庭之警員即是本案被告
    之加害人，不可做證人，警員並未親眼見到案發當時情形，
    當時與該警員一起服勤之替代役兵有看到，該替代役兵才是
    證人，應傳訊到庭作證，抗告人確實有依規定兩段式左轉；
    又抗告人因無錢繳罰款，監理處不願換發駕駛執照給抗告人
    ，因而駕駛執照逾期，並非抗告人故意不換發，為此提起抗
    告云云。
二、按汽車駕駛人轉彎時，不依標誌、標線、號誌指示有下列情
    形之一者，處新臺幣600 元以上1,800 元以下罰鍰；次按汽
    車駕駛人有第48條所列情形之一者，除依原條款處罰鍰外，
    並記違規點數1 點，道路交通管理處罰條例第48條第1 項第
    2 款、第63條第1 項第1 款分別定有明文。再按汽車駕駛人
    ，有駕駛執照逾有效期間仍駕車之情形者，處新臺幣1,800
    元以上3,600 元以下罰鍰，並禁止其駕駛，駕駛執照並應扣
    繳之，道路交通管理處罰條例第22條第1 項第7 款、第2 項
    亦定有明文。
三、經查：
（一）本件受處分人於民國95年10月17日下午3 時43分許，騎乘
      車牌號碼EFU-615 號輕型機車，行經高雄市○○路、三多
      路路口，不依標誌、標線號誌指示，且有駕駛執照逾有效
      期間仍駕車之違規行為，經高雄市政府警察局交通警察大
      隊員警黃秋寶當場舉發，嗣經原處分機關即高雄市政府交
      通局依據道路交通管理處罰條例第48條第1 項第2 款、第
      22條第1 項第7 款之規定，各裁處罰鍰新臺幣1,800 元及
      3,600 元，分別依同條例第63條第1 項、第22條第2 項之
      規定，記違規點數1 點，並扣繳駕駛執照之事實，有上開
      裁決書、高雄市政府警察局高市警交字第B00000000 號舉
      發違反道路交通管理事件通知單在原審卷第21頁、第34頁
      可憑。
（二）證人即舉發本件違規事件之員警黃秋寶於原審97年5 月12
      日審理時具結證稱：伊當天在高雄市○○路與自強路口執
      行勤務，看見異議人騎乘機車從自強路未依兩段式左轉而
      直接由自強路左轉到三多路，伊就攔停異議人，並請異議
      人出示證件，同時告知異議人違反之相關規定，當時有查
      出異議人的駕照逾期，所以就依法開單舉發，當天伊確實
      有親眼目睹異議人違規左轉的經過，也是伊自己負責攔停
      、開單舉發，並沒有請替代役男負責攔停舉發等語（見原
      審卷第173 頁、第174 頁），核與受處分人於原審該日到
      庭亦自承當日確有行經上開路口，並在該路口為警攔車取
      締等語相符（見原審卷第172 頁），足認證人黃秋寶所述
      攔停受處分人之過程，應屬實在。至受處分人雖一再抗辯
      ，當時值勤警員黃秋寶並未親眼目睹，而是替代役男目睹
      當時之情形，應傳訊到庭云云；然查：受處分人既承認當
      時其行駛之自強路為黃燈，要左轉三多路，因見黃燈所以
      趕緊左轉，到三多路時已轉為綠燈等情，因此其行駛之路
      線是否確實有依規定為兩段式左轉？依受處分人所述，其
      並未在待轉區等待左轉，而是稍微繞了較大圈而左轉，與
      一般兩段式左轉之規定，並不相符，故其未依規定兩段式
      左轉之情事，甚為顯然，故無傳訊替代役男到庭作證之必
      要。至受處分人雖否認有違規未依規定兩段式左轉之情，
      然證人黃秋寶乃依法執勤之員警，與受處分人素昧平生，
      並無仇隙嫌怨，其於執行交通勤務過程中，應無任意為不
      實舉發之可能，且其經原審傳訊到庭具結作證，亦無甘冒
      偽證罪責而故意誣陷受處分人之理，其證述應可採信，何
      況依受處分人上開所述，其並未依規定兩段式左轉之情形
      ，甚為明確。
（三）本件道路交通違規時間係在95年10月17日下午3 時43分許
      ，日間光線應屬明亮，證人黃秋寶在日間光線良好之情形
      下，近距離目擊受處分人交通違規之情，且其身為執行交
      通勤務專業警察人員，平時應有多次處理類似情形之經驗
      ，亦不致發生誤認及誤記之危險。又交通勤務警察或依法
      令執行交通稽查任務人員，開單舉發違反道路交通管理處
      罰條例所列之違規事實，經公路主管機關或警察機關所為
      之裁決處罰，本質上為行政處分，係公務員基於職務上權
      力，依法就特定之具體事件所為，並具有公法上效果之單
      方行政行為。根據公務員為公法上行為具有公信力之原則
      ，該行政處分當可被推定為真正，且其據以依法處分之事
      實認定，亦應可推定為正確無誤，故本此公信原則，立法
      者乃賦予行政機關違反道路交通事件統一裁罰基準及處理
      細則等相關規定，使交通勤務警察或依法令執行交通稽查
      任務人員得當機處分，以達成維護交通秩序及公共安全之
      行政目的。而異議人於此並未就該執勤員警之舉發是否有
      誤提出相關證據以供調查，本院亦查無任何證據足資證明
      其有捏造事實違法取締之情事，則本件掣單員警即證人黃
      秋寶本其維護交通秩序、安全職責所為之舉發，自應受到
      合法、正確之推定。而本件並無證據，足資證明執勤警員
      有捏造事實違法取締之情事，受處分人就上開所辯，亦未
      提供任何可供本院調查之證據，自無法為其有利之認定，
      難認異議人並無違規之行為。
（四）再受處分人原持領之重型機車駕駛執照，有效日期至92年
      5 月21日，此有證號查詢機車駕駛人1 紙在原審卷第176
      頁可憑，受處分人之前既已取得駕駛執照，則其若於有效
      期限後仍欲駕駛重型機車，自應向公路主管機關申請補發
      或換領駕駛執照後方得駕駛，若有遭拒絕之情事，亦應循
      行政救濟管道以保障自身權益，然受處分人卻任其所有之
      重型機車駕照有效日期經過而仍未為任何維護自身權益之
      行為，迄至警員舉發本件違規行為時即95年10月17日，受
      處分人均未曾再換領或補發取得駕駛執照，則受處分人空
      言泛稱其沒有錢繳納罰款云云為辯，然罰款繳納亦可依規
      定聲請分期繳納，法有明文，足見受處分人所辯自非可採
      ，是受處分人持逾期之駕駛執照騎乘機車之違規事實，甚
      為明確，已堪認定。
（五）綜上所述，受處分人上開所辯，顯係卸責之詞，不足採信
      。其確有上開未依規定兩段式左轉及有駕駛執照逾有效期
      間仍駕車之違規情事，均堪認定。
四、抗告人違規事證明確，原審以原處分機關依道路交通管理處
    罰條例第48條第1 項第2 款、第22條第1 項第7 款之規定，
    各裁處罰鍰新臺幣1,800 元及3,600 元，分別依同條例第63
    條第1 項、第22條第2 項之規定，記違規點數1 點，並扣繳
    駕駛執照，核無違誤，依道路交通案件處理辦法第19條之規
    定，裁定駁回抗告人之異議，經核並無不合。抗告人仍執陳
    詞，提起抗告，並無理由，應予駁回。
五、據上論結，應依道路交通案件處理辦法第26條，刑事訴訟法
    第412 條，裁定如主文。
中    華    民    國    97    年    7     月    9     日
                  刑事第二庭  審判長法  官  林正雄
                                    法  官  陳啟造
                                    法  官  黃壽燕
以上正本證明與原本無異。
不得再抗告。
中    華    民    國    97    年    7     月    9     日
                                    書記官  梁雅華


司法院資訊處製作；財團法人民間司法改革基金會備份。
